臺灣屏東地方法院刑事判決
111年度原訴字第20號
公  訴  人  臺灣屏東地方檢察署檢察官
被      告  林子庭



指定辯護人  本院公設辯護人  謝弘章
上列被告因違反毒品危害防制條例案件，經檢察官提起公訴（11
1年度偵字第1805號）及移送併案審理（111年度偵字第3551號）
，本院判決如下：
    主  文
甲○○共同犯販賣第三級毒品未遂罪，累犯，處有期徒刑壹年。
扣案如附表編號一之一、二所示之物均沒收。
    事  實
一、甲○○明知4-甲基甲基卡西酮(4-methylmethcathinone、Meph
    edrone、4-MMC）為毒品危害防制條例第2條第2項第3款所規
    定之第三級毒品，依法不得販賣，竟與少年黃○宸（民國95
    年7月生，完整姓名及年籍均詳卷，下稱甲男，無證據可認
    甲○○知悉甲男為少年；另由本院少年法庭審理中）共同基於
    販賣第三級毒品以營利之犯意聯絡，先由甲男於110年12月19
    日前某日時許，以不詳方式，透過網際網路連結登入抖音社群
    軟體內，並在其所使用之名稱帳號「屏東50嵐」旁顯示「咖
    啡杯」、「營」字樣、「糖果」等圖案，作為暗示可向其購
    買含前開第三級毒品成分咖啡包之宣傳。適屏東縣政府警察
    局恆春分局員警執行網路巡邏勤務時發現上開訊息，乃喬裝
    為買家與甲男商議毒品交易，其後取得甲男使用之微信暱稱
    「蕭煌奇」之「az019131」帳號進行聯繫，並佯稱欲購買含
    有4-甲基甲基卡西酮成分之毒品咖啡包20包，雙方議定價格
    為新臺幣（下同）7,000元，並相約在址設屏東縣○○鄉○○路0
    00號之統一超商水門門市交易。其後甲男即透過Facetime聯
    繫甲○○，甲○○再於110年12月19日21時50分許，攜帶含有上開
    毒品成分之咖啡包共20包至統一超商水門門市，與喬裝為買
    家之員警進行交易，旋遭員警以現行犯逮捕而未遂，當場扣得
    如附表所示之物，而悉上情。
二、案經屏東縣政府警察局恆春分局報告臺灣屏東地方檢察署檢
    察官偵查起訴。 　　　
    理  由
一、按被告以外之人於審判外之言詞或書面陳述，除法律有規定
    者外，不得作為證據，刑事訴訟法第159條第1項固定有明文
    。惟被告以外之人於審判外之陳述，雖不符同法第159條之1
    至之4之規定，而經當事人於審判程序同意作為證據，法院
    審酌該言詞陳述或書面陳述作成時之情況，認為適當者，亦
    得為證據，同法第159條之5第1項，亦規定甚明。查本院下
    列所引用具傳聞性質之證據，檢察官、被告甲○○及其辯護人
    均同意有證據能力（見本院卷第184-185、254頁），基於尊
    重當事人對於傳聞證據之處分權，及證據資料愈豐富，愈有
    助於真實發現之理念，又本院審酌該等證據之作成情況，並
    無違法取證或其他瑕疵，且與本案均具關聯性，認為以之作
    為證據為適當，參諸上開規定，自均具證據能力。
二、認定事實所憑證據及理由
　㈠上開犯罪事實，業經被告於警詢、偵查及本院審理中均坦承
    不諱（見恆警偵字第11032288300號卷《下稱警卷1》第19-21
    頁；偵1805卷第17-19頁；本院卷第184、254、264頁），核
    與證人即共犯甲男於警詢、偵查中之證述相符（見警卷1第1
    2-15頁；偵1805卷第9-11頁），並有勘察採證同意書、手機
    聯繫照片、屏東縣政府警察局恆春分局搜索扣押筆錄、扣押
    物品目錄表、交易毒品現場照片、遭扣案證物照片及本院11
    0年度少調字第578號少年法庭裁定等件附卷可稽，且有如附
    表所示之物扣案可佐；又扣案如附表編號1-1、1-2所示咖啡
    包22包，經送高雄醫學大學附設中和紀念醫院及內政部警政
    署刑事警察局鑑定結果，確含有第三級毒品4-甲基甲基卡西
    酮成分，有高雄醫學大學附設中和紀念醫院檢驗醫學部毒物
    室111年1月7日報告編號：S00000-00濫用藥物檢驗報告及內
    政部警政署刑事警察局111年6月10日刑鑑字第1110061811號
    鑑定書等件附卷為憑（見偵1805卷第51頁；本院卷第165-16
    6頁），足認被告前開之任意性自白與事實相符，堪以採信
    。
　㈡又被告於本院審理時供稱：我的成本是20包是5,000元，如果
    有賣7,000元的話，其中1,000元要分給黃○宸，我自己則是
    賺1,000元等語（見本院卷第184頁），足見被告主觀上確有
    藉販賣第三級毒品行為並從中牟取利益之意圖。
　㈢綜上所述，本案事證明確，被告所為前揭販賣第三級毒品未
    遂之犯行洵堪認定，應予依法論科。
三、論罪科刑： 　　
　㈠查4-甲基甲基卡西酮係屬毒品危害防制條例第2條第2項第3款
    所規定之第三級毒品，故核被告所為，係犯毒品危害防制條
    例第4條第6項、第3項之販賣第三級毒品未遂罪。
　㈡被告與甲男間，就本案販賣第三級毒品未遂犯行，具犯意聯
    絡及行為分擔，應依刑法第28條規定，論以共同正犯。
　㈢刑之加重、減輕事由： 
　⒈刑法第47條第1項
　　查被告前因犯不能安全駕駛動力交通工具罪，經本院以106
    年度原交簡字第415號判處有期徒刑2月確定，於107年7月13
    日易服社會勞動執行完畢等情，有臺灣高等法院被告前案紀
    錄表等件在卷可按，且被告亦供稱：我有詐欺、公共危險、
    施用毒品前科等語（見本院卷第264頁），又公訴檢察官於
    本院審理時稱：被告之前因公共危險案件經鈞院106年原交
    簡字第415號判決確定，也已經執行完畢，雖前案與本案犯
    罪罪質不同，但可見刑罰反應力薄弱，請鈞院依照釋字第77
    5號之意旨加重其刑等語（見本院卷第265頁），堪認檢察官
    已就前階段被告構成累犯之事實，以及後階段應加重其刑之
    事項，有所主張並具體指出證明方法，是被告受有期徒刑執
    行完畢後5年以內，故意再犯本件有期徒刑以上之罪，為累
    犯。故本院審酌被告於上開前案執行完畢後未及4年，竟無
    視法律嚴厲禁制，再犯本案販賣第三級毒品之重罪，足徵其
    並未真正悛悔改過，刑罰反應力確屬薄弱，依司法院釋字第
    775號解釋意旨，衡酌罪刑相當及比例原則，認如加重其法
    定最低度刑，尚不至於使被告所受刑罰超過其所應負擔罪責
    ，爰依刑法第47條第1項規定加重其刑。
　⒉刑法第25條
　　被告已著手販賣第三級毒品犯罪之實施，惟因喬裝買家之員
    警欠缺購買真意而未能完成交易，為未遂犯，依刑法第25條
    第2項規定，應按既遂犯之刑減輕之。
　⒊毒品危害防制條例第17條第2項
　　被告於警詢、偵查及本院審理時均自白犯罪，已如前述，應
    依毒品危害防制條例第17條第2項規定，減輕其刑。
　⒋毒品危害防制條例第17條第1項
　　按犯毒品危害防制條例第4條至第8條、第10條或第11條之罪
    ，供出毒品來源，因而查獲其他正犯或共犯者，減輕或免除
    其刑，毒品危害防制條例第17條第1項定有明文。又所稱「
    供出毒品來源，因而查獲其他正犯或共犯者」，係指犯罪行
    為人供出毒品來源之對向性正犯，或與其具有共同正犯、共
    犯（教唆犯、幫助犯）關係之毒品由來之人的相關資料，使
    調查或偵查犯罪之公務員得據以對之發動調查或偵查程序，
    並因此而確實查獲其人、其犯行者，即屬之。查本案之查獲
    經過係警方於110年12月19日21時50分許，在屏東縣○○鄉○○
    村○○路000號查獲被告時，經被告供出毒品咖啡包來源係透
    過少年黃○宸所介紹，警方依被告之供述持拘票將少年黃○宸
    查緝到案，少年黃○宸坦承散佈販賣毒品訊息等情，有屏東
    縣政府警察局恆春分局111年4月26日恆警偵字第1113071200
    0號函暨所附員警職務報告、111年8月23日恆警偵字第11131
    621600號函暨所附員警職務報告等件附卷可查（見本院卷第
    45-47、207-209頁），堪認本案確實係因被告供出毒品來源
    ，因而查獲共犯甲男，符合毒品危害防制條例第17條第1項
    規定要件，惟審酌被告本案犯罪情節，認不宜免除其刑，爰
    依上開規定減輕其刑。
　⒌被告所犯販賣第三級毒品未遂犯行，分別有刑法第47條第1項
    加重其刑及刑法第25條第2項、毒品危害防制條例第17條第2
    項、第1項減輕其刑之適用，爰依刑法第71條第1項、第70條
    規定，應先加而後（遞）減之。
　⒍至被告為本案犯行時已成年，而共犯甲男當時為未滿18歲之
    少年，惟被告供稱：黃○宸的年紀我不知道，不知道他未滿1
    8歲等語（見本院卷第184頁），參以卷內亦無其他證據顯示
    被告於行為時知悉甲男為12歲以上未滿18歲之少年，且公訴
    意旨復認本案尚乏證據資料可認被告於行為時，確係知悉甲
    男為未滿18歲之少年（見起訴書第3頁），是依罪證有疑利
    於被告之法理，應認被告對此並無認識，自無兒童及少年福
    利與權益保障法第112條第1項前段規定之適用，附此敘明。
　㈣檢察官移送併辦意旨部分（臺灣屏東地方檢察署111年度偵字
    第3551號），與本案起訴之犯罪事實為同一事實，本院自得
    併予審究，併此敘明。　
　㈤爰依據行為人之責任為基礎，審酌被告不思以正途賺取金錢
    ，明知毒品為國家嚴加查緝之違禁物，戕害施用者身心健康
    ，猶無視法律禁令而為本件犯行，實值非難，並考量被告行
    為時年紀尚輕、擬販賣毒品之種類及數量、價金及預計獲利
    ；復觀以被告於警詢、偵查及審判時均坦承犯行及配合司法
    單位查緝毒品來源之犯後態度，兼衡被告之前科素行（見前
    揭被告前案紀錄表，其中構成累犯部分不予重覆評價）、犯
    罪動機、目的、手段、自述之教育程度、工作、經濟狀況、
    家庭生活狀況（見本院卷第266頁）等一切情狀，量處如主
    文所示之刑。
四、沒收
　㈠扣案如附表編號1-1所示之毒品咖啡包20包，為本案查獲之第
    三級毒品，業據被告供承：本來是要賣出20包，20包預計賣
    7,000元等語在卷（見本院卷第184頁），復經檢驗結果，確
    含有第三級毒品4-甲基甲基卡西酮無訛，有前揭高雄醫學大
    學附設中和紀念醫院檢驗醫學部毒物室111年1月7日報告編
    號：S00000-00濫用藥物檢驗報告及內政部警政署刑事警察
    局111年6月10日刑鑑字第1110061811號鑑定書可佐，核屬違
    禁物，應依刑法第38條第1項規定，宣告沒收。而盛裝上開
    毒品之包裝袋，因與殘留其上之毒品無法完全析離，且無析
    離之實益與必要，爰視同毒品整體，併依上開規定宣告沒收
    。至毒品鑑驗耗損部分，既已滅失，自毋庸宣告沒收。
　㈡扣案如附表編號2所示之行動電話（含門號卡），係被告所有
    而供其聯繫本件毒品交易時所用，經被告供述明確（見本院
    卷第184頁），應依毒品危害防制條例第19條第1項規定，宣
    告沒收。
　㈢按毒品危害防制條例第19條第2項規定「犯第4條之罪所使用
    之水、陸、空交通工具，沒收之」。依92年7月9日修正本條
    例，就第19條之立法說明：「第3項（105年6月22日修正移
    為第2項）所定應沒收之水、陸、空交通工具，依據實務上
    向來之見解，係指專供犯第4條之罪所使用之交通工具並無
    疑義，故本項不需再予修正」等旨，足見依本項規定沒收之
    交通工具，祗要係專供犯第4條之罪所使用，且屬於犯罪行
    為人者，即得沒收。又所謂「專供」犯第4條之罪，係指該
    水、陸、空交通工具之使用與行為人犯第4條之罪有直接關
    聯性，並依社會通念具有促使「該次」犯罪行為實現其構成
    要件者而言，若僅係供行為人搭乘前往犯罪現場之交通工具
    ，則不屬之（最高法院109年度台上字第2081號判決意旨參
    照）。經查，附表編號4所示自小客車雖係被告所駕駛到場
    交易之工具，然該車為一般交通工具，可供生活交通往來使
    用，且該車非被告所有，業據被告陳明在卷（見本院卷第18
    4頁），並有該車之車輛詳細資料報表1份可參，又被告所攜
    帶欲販賣交付之毒品咖啡包，尚可隨身攜帶，是該車核非屬
    「專供」犯販毒所使用，是依前揭說明，爰不予宣告沒收。
　㈣至扣案如附表編號1-2、3所示之物，與被告上開犯行無關，
    業據被告供陳：多出來的2包是原本就買來我自己要吃的，
    扣案的IPHONE13不是我的，也跟本案無關等語明確（見本院
    卷第184頁），亦查無積極證據可認該等物品與本案具有關
    連性，爰均不予宣告沒收。
據上論斷，依刑事訴訟法第299條第1項前段，判決如主文。
本案經檢察官李忠勳提起公訴及移送併案審理，檢察官何克昌、
葉幸眞、洪綸謙到庭執行職務。
中　　華　　民　　國　　111 　年　　11　　月　　25　　日
                  刑事第三庭  審判長法  官  莊鎮遠
                                    法  官  陳茂亭
                                    法  官  曾思薇
以上正本證明與原本無異。
如不服本判決應於收受判決後20日內向本院提出上訴書狀，並應
敘述具體理由；其未敘述上訴理由者，應於上訴期間屆滿後20日
內向本院補提理由書（均須按他造當事人之人數附繕本）「切勿
逕送上級法院」。
中　　華　　民　　國　　111 　年　　11　　月　　25　　日
                                    書記官  盧建琳 
附表：
編號          項  目         備    註  1-1 第三級毒品咖啡包20包（均含包裝袋） 合計共22包 高雄醫學大學附設中和紀念醫院檢驗醫學部毒物室之鑑定結果： 檢體種類：咖啡包 檢體數量：22 外觀：抽驗1包，編號1，彩色WI-FI圖案，標示毛重為5.90公克。 驗前淨重：4.834公克，驗後淨重：4.634公克 結果：檢出第三級毒品4-甲基甲基卡西酮陽性反應 【以上見偵1085卷第51頁】　  1-2 第三級毒品咖啡包2包（均含包裝袋）  內政部警政署刑事警察局之鑑定結果： 一、送驗證物：毒品咖啡包，22包，其上已分別編號1至22，本局不另予以編號。 二、編號1至22：經檢視均為彩色包裝，外觀型態均相似。   ㈠驗前總毛重160.73公克（包裝總重約24.20公克），驗前總淨重約136.53公克。   ㈡隨機抽取編號10鑑定：經檢視內含粉紅色粉末。 　⒈淨重4.90公克，取0.60公克鑑定用罄，餘4.30公克。 　⒉檢出第三級毒品”4-甲基甲基卡西酮”(4-methylmethcathinone、Mephedrone、4-MMC)成分。 　⒊純度約1%。   ㈢依據抽測純度值，推估編號1至22均含4-甲基甲基卡西酮之驗前總純質淨重約1.36公克。 【以上見本院卷第165-166頁】　　　　  2 蘋果廠牌型號SE行動電話1支（IMEI：000000000000000，含門號0000000000號之SIM卡1張）    3 蘋果廠牌型號13行動電話1支（IMEI：000000000000000，含門號0000000000號之SIM卡1張）    4 車牌號碼000-0000自用小客車1部   
附錄論罪科刑法條：
毒品危害防制條例第4條
製造、運輸、販賣第一級毒品者，處死刑或無期徒刑；處無期徒
刑者，得併科新臺幣3千萬元以下罰金。
製造、運輸、販賣第二級毒品者，處無期徒刑或10年以上有期徒
刑，得併科新臺幣1千5百萬元以下罰金。
製造、運輸、販賣第三級毒品者，處7年以上有期徒刑，得併科
新臺幣1千萬元以下罰金。
製造、運輸、販賣第四級毒品者，處5年以上12年以下有期徒刑
，得併科新臺幣5百萬元以下罰金。
製造、運輸、販賣專供製造或施用毒品之器具者，處1年以上7年
以下有期徒刑，得併科新臺幣1百50萬元以下罰金。
前五項之未遂犯罰之。